最高法院民事裁定　　　　　　　九十六年度台聲字第三四○號
聲　請　人　甲○○
　　　　　　乙○○
　　　　　　丙○○
　　　　　　丁○○
　　　　　　戊○○
　　　　　　己○○
　　　　　　庚○○
共　　　同
訴訟代理人　蘇俊誠律師
上列聲請人因與相對人高雄銀行股份有限公司間請求塗銷所有權
移轉登記等事件，對於中華民國九十五年十二月二十七日本院裁
定（九十五年度台上字第二九三二號），聲請再審，本院裁定如
下：
    主  文
聲請駁回。
聲請訴訟費用由聲請人負擔。
    理  由
本件聲請人主張本院九十五年度台上字第二九三二號確定裁定（
下稱原確定裁定），有民事訴訟法第四百九十六條第一項第一款
規定之情事，對之聲請再審，無非以：伊對前程序第二審判決提
起上訴，所具第三審上訴理由狀已臚陳該判決違背法令情形：判
決不備理由之處有：未令相對人舉證證明聲請人有所謂通謀事實
之前，即以買賣關係不存在之情，遽而推認聲請人間有通謀虛偽
意思表示；聲請人提出之私契、公證書、匯款資料、不起訴處分
書等證據，第二審判決均未置一詞；辦理移轉登記之代書問題，
聲請人在第二審時已詳細陳述釋疑。又第二審判決主文第二項為
「第二審及發回前第三審訴訟費用均由上訴人（即聲請人）負擔
」，記載不當，且與論結欄所引法條為民事訴訟法第八十五條第
一項前段，造成主文與理由矛盾等情，原確定裁定均置而不論，
遽認聲請人上訴不合法，原確定裁定適用法規顯有錯誤等詞，為
其論據。
惟按民事訴訟法第四百九十六條第一項第一款所謂適用法規顯有
錯誤，係指確定判決所適用之法規，顯然不合於法律規定，或與
司法院現尚有效及大法官會議之解釋，或本院現尚有效之判例顯
然違反者而言。又第三審為法律審，其所為判決，以第二審判決
所確定之事實為基礎，故該條款所謂適用法規顯有錯誤，對第三
審判決而言，應以該判決依第二審判決所確定之事實而為之法律
上判斷，有適用法規顯有錯誤之情形為限。至認定事實錯誤，取
捨證據失當或判決不備理由，則不在該條款之適用範圍。且對於
第二審判決上訴，非以其違背法令為理由，不得為之。故提起上
訴，上訴狀內應記載上訴理由，表明原判決所違背之法令及其具
體內容，暨依訴訟資料合於該違背法令之具體事實。民事訴訟法
第四百六十七條、第四百七十條第二項分別定有明文。查本件前
程序第二審判決係以：相對人主張聲請人間分別就該第二審判決
附表（下稱附表）所示不動產所為之買賣，係屬通謀虛偽意思表
示，實係否認其等就各該不動產有買賣之「財產權移轉」及「價
金交付」之意思表示合致，目的在於確認聲請人間之買賣關係不
存在，則聲請人自應就彼此間有「財產權移轉」及「價金交付」
之意思表示合致，負舉證之責。審酌聲請人或為訴外人星興鋼鐵
股份有限公司（下稱星興公司）之董事長、總經理、股東，或彼
此為母子、配偶、姐妹，或同為其他任職公司之董事長及副董事
長等密切關係。聲請人庚○○、己○○母子二人又為星興公司對
相對人鉅額借款之連帶保證人，於星興公司逾期未繳付高達新台
幣（下同）四億九千七百五十萬五千六百九十七元本息之前一個
月，即密集將其等所有如附表所示不動產，分別「出售」與其他
聲請人。而各該買賣關於所有權移轉之發生期日均屬同一，竟均
委由出賣人中之己○○一人出面辦理所有權移轉登記事宜，受託
辦理登記之代書陳建名從未見過其他買受人；且聲請人間之交
易，或有先付清買賣價金再辦理所有權移轉登記；或有僅辦理所
有權移轉登記，未一併辦理抵押債務人變更等，亦顯然有悖於一
般不動產買賣之經驗法則，縱聲請人間或有資金往來，仍不足以
證明就附表所示各該不動產有「財產權移轉」及「價金交付」之
意思表示合致，難認彼此間有買賣之關係存在。相對人主張聲請
人間之買賣係屬通謀虛偽意思表示，應為無效，自屬可採，其據
以請求確認聲請人間各就附表所示不動產之買賣關係不存在；聲
請人甲○○、乙○○、丙○○、丁○○、戊○○應分別塗銷各該
所有權移轉登記，即屬有理，因而駁回聲請人之上訴，該第二審
判決並無理由不備或致與理由矛盾之情形，而聲請人第三審上訴
理由僅係就前程序第二審判決取捨證據、認定事實及解釋契約之
職權行使，指摘其為不當，並就其已論斷者，泛言未為論斷或理
由矛盾，未表明該判決所違背之法令及其具體內容，暨依訴訟資
料合於該違背法令之具體事實，難認其已合法表明上訴理由，本
院原確定裁定認其上訴為不合法，裁定予以駁回，於法並無不合
，自無聲請人所指適用法規顯有錯誤可言。聲請人聲請再審，不
能認為有理由。
據上論結，本件再審之聲請為無理由。依民事訴訟法第九十五條
、第七十八條，裁定如主文。
中　　華　　民　　國　九十六　年　　五　　月   十八   日
                      最高法院民事第三庭
                          審判長法官  吳　正　一
                                法官  劉　福　聲
                                法官  黃　義　豐
                                法官  簡　清　忠
                                法官  陳　碧　玉
      本件正本證明與原本無異
                                      書  記  官
中　　華　　民　　國　九十六　年　　五　　月  三十一  日
                                                 H
